臺灣高等法院刑事判決　　　　　　　　99年度上易字第2794號
上　訴　人　臺灣桃園地方法院檢察署檢察官
被　　　告　翁明坤
　　　　　　黃翠萍
　　　　　　翁志翔
上三人共同
選任辯護人　陳河泉律師
上列上訴人因被告等詐欺案件，不服臺灣桃園地方法院99年度易
字第487 號，中華民國99年11月22日第一審判決（起訴案號：臺
灣桃園地方法院檢察署98年度偵字第5471號），提起上訴，本院
判決如下：
    主  文
上訴駁回。
    理  由
一、本案經本院審理結果，認第一審判決對被告翁明坤、黃翠萍
    、翁志翔等為無罪之諭知，其認事用法及證據取捨，核無不
    當，應予維持，並引用第一審判決書記載之證據及理由（如
    附件一）。
二、檢察官上訴意旨指摘原判決不當詳如附件二。
三、本院經查：
（一）按勞工保險條例第8 條第1 項第3 款（實際從事勞動之雇
      主）規定加保者，其所得未達投保薪資分級表最高一級者
      ，得自行舉證申報其投保薪資。但最低不得低於投保薪資
      分級表第十五級及所屬員工申報之最高投保薪資適用之等
      級，85年9 月13日修正發布之勞工保險條例施行細則第35
      條定有明文，嗣因此規定已涉及人民之權利義務關係，為
      配合行政程序法之施行，立法者乃將之提昇至法律位階，
      並在92年1 月29日修正公布勞工保險條例時，增訂為第14
      條之2 ：「依同條例第8 條第1 項第3 款（實際從事勞動
      之雇主）規定加保，其所得未達投保薪資分級表最高一級
      者，得自行舉證申報其投保薪資。但最低不得低於所屬員
      工申報之最高投保薪資適用之等級。」。次按勞工保險局
      99年8 月12日保承新字第09910318540 號函復說明，亦表
      示「... 三、依照行政院勞工委員會99年5 月11日勞保2
      字第0990140175號函示，依勞工保險條例第144 條之2 規
      定，實際從事勞動之雇主，其所得未達投保薪資分級表最
      高一級者，得自行舉證申報其投保薪資。依上開規定，實
      際從事勞動之雇主，其投保薪資應以投保新資分級表最高
      一級申報，申報未達最高一級者，需檢附相關薪資所得證
      明文件，始得為之。但最低不得低於所屬員工申報之最高
      投保薪資適用之等級。」，此亦有勞工保險局99年8 月12
      日保承新字第09910318540 號函在卷可憑（見原審卷第34
      頁），亦即雇主之月投保薪資本即應以投保薪資分級表最
      高一級申報。況且雇主本即無舉證而以實際薪資投保之義
      務。是故，雇主之投保薪資本與其實際薪資多寡並無一定
      之必要牽連。準此，依上開規定之文義解釋觀之，實際從
      事勞動之雇主投保勞工保險時，其投保薪資原則上即應以
      投保薪資分級表最高一級申報，而若申報未達最高一級者
      ，亦得檢附相關薪資所得證明文件申報之，質言之，所得
      未達分級表最高一級之雇主，本即得選擇逕以最高一級申
      報，或係自行舉證後依實際所得申報之，但最低亦不得低
      於所屬員工申報之最高投保薪資適用之等級，合先敘明。
（二）又勞工保險條例第14條之1 規定：「投保單位申報被保險
      人投保薪資不實者，由保險人按照同一行業相當等級之投
      保薪資額逕行調整通知投保單位，調整後之投保薪資與實
      際薪資不符時，應以實際薪資為準。依前項規定逕行調整
      之投保薪資，自調整之次月一日生效。」，其規範對象，
      應係指「受僱勞工」，而勞工保險條例第14條之2 規定：
      「依第8 條第1 項第3 款規定加保，其所得未達投保薪資
      分級表最高一級者，得自行舉證申報其投保薪資。但最低
      不得低於所屬員工申報之最高投保薪資適用之等級。」，
      其規範對象，依勞工保險條例第8 條第1 項第3 款係指「
      實際從事勞動之雇主」，二法條各有不同之規範對象及目
      的，勞工保險條例第14條之1 及同法第14條之2 之規範意
      涵並不相同，未可加以比附援引，不應將二法條混為一談
      （亦即勞工保險條例第14條之1 若得適用實際從事業務之
      雇主，自無須另訂同條例第14條之2 之規定），併予說明
      。
（三）本件同案被告陳正德、被告翁明坤與翁明華原在88年4 月
      1 日簽訂合約書，約定合夥經營宏國安親班後，再於89年
      10月間，由同案被告陳正德與被告翁明坤、黃翠萍、翁志
      翔等另行簽訂合約書，約定併經營小天使幼園，並由同案
      被告陳正德擔任負責人（實際薪資自89年10月起調漲為每
      月27,000元，迄90年9 月起再調整為每月28,000元），而
      被告黃翠萍、翁志翔則繼受被告翁明華之出資分別任職理
      事、監事一節，為被告黃翠萍、翁志翔、翁明坤等人所供
      承在卷，並有合約書2 紙及薪資明細1 紙在卷可稽，可認
      同案被告陳正德擔任宏國安親班之負責人期間之薪資所得
      尚未達當時所規定薪資分級表最高一級（即42,000元）之
      情固堪信為真實，然揆諸上開說明，系爭同案被告陳正德
      之薪資申報，除得逕依投保薪資分級表最高一級申報，亦
      得另行舉證實際所得申報之，自屬當然之解釋。申言之，
      同案被告陳正德之實際薪資雖未達投保薪資分級表最高一
      級之情狀屬實，惟本件逕於勞工保險加保申請上記載伊任
      職小天使幼稚園之薪資為41,000元（應係薪資分級表所列
      最高一級42,000元之誤），並持向勞保局投保，既係依當
      時之勞工保險條例第35條之規定所為，此依法律規定之方
      式申報薪資，核屬法律授予申報人選擇之權利，自難認本
      件申報人主觀上有何行使業務上文書登載不實之故意及不
      法所有之意圖。況本件薪資申報時，依斯時之勞工保險投
      保薪資分級表觀之（參附表三），該分級表第15級之投保
      月薪資總額若介於28,801元至30,300元，應以30,300元申
      報，則本件同案被告陳正德之實際薪資尚未達28,801元，
      猶低於員工申報之最高等級，本無從逕依85年9 月13日修
      正發布之勞工保險條例施行細則第35條本文後段及但書之
      規定據實申報之。檢察官認本件應依同案被告陳正德之實
      際薪資申報，並以勞工保險條例第14條之1 、第28條、第
      70條、第72條推論被告翁明坤、黃翠萍、翁志翔及同案被
      告等確有公訴意旨所指之詐欺及行使業務上文書登載不實
      等犯行云云，容有誤會。
四、本件檢察官起訴書所列證據及卷內訴訟資料，已經原審及本
    院逐一論證，參互審酌，無從獲得有罪之心證，均如前述。
    檢察官上訴意旨，並未提出任何新事證，僅就原審採證及認
    事再為爭執，以檢察官所提出之證據尚難遽認被告翁明坤、
    黃翠萍、翁志翔等有何起訴意旨所指之詐欺及行使業務上文
    書登載不實等犯行，其上訴核無理由，應予駁回。
五、據上論斷，應依刑事訴訟法第368 條、第373 條，判決如主
    文。
本案經檢察官田炳麟到庭執行職務。
中    華    民    國    100    年    3    月    23    日
                  刑事第十四庭審判長法  官  陳志洋
                                    法  官  梁耀鑌
                                    法  官  遲中慧
以上正本證明與原本無異。
不得上訴。
                                    書記官  張淑華
中    華    民    國   100    年    3     月    23    日